【裁判字號】    97,交抗,247
【裁判日期】    971015
【裁判案由】    聲明異議
【裁判全文】
臺灣高等法院臺南分院交通事件裁定     97年度交抗字第247號
抗  告  人
即受處分人  甲○○
上列抗告人因違反道路交通管理處罰條例案件，不服臺灣臺南地
方法院交通法庭中華民國九十七年七月二十五日裁定（九十七年
度交聲字第一四七號），提起抗告，本院裁定如下：
    主  文
抗告駁回。
    理  由
一、抗告意旨略以：抗告人並無在受舉發地點違規左轉，僅係「
    預備左轉」，違規行為應屬未遂，亦即抗告人當時尚未進入
    市○○道南側平面車道、延平北路仍處綠燈時段，市○○道
    南側車道，西往東向單行，仍處紅燈狀態，又受舉發當時，
    員警並未製作現場圖，抗告人希望當庭與員警對質，並且閱
    覽「現場圖」云云。
二、按汽車駕駛人轉彎時，不依標誌、標線、號誌之指示者，處
    新臺幣二百元以上六百元以下罰鍰；又汽車駕駛人駕駛汽車
    違反道路交通管理處罰條例第四十八條規定者，除應依該條
    項款所規定之罰鍰處罰外，並記違規點數一點，道路交通管
    理處罰條例第四十八條第一項第二款、第六十三條第一項第
    一款分別定有明文。
三、經查：
(一)本件抗告人即受處分人甲○○駕駛車牌號碼七五六一－ＣＦ
    ，於九十七年一月十日十七時二十四分許，行經台北市○○
    ○路與鄭州路交岔路口時，經舉發機關以「違反禁止左轉標
    誌左轉」為由，予以製單舉發，再由原處分機關依處罰條例
    第四十八條第一項第二款、第六十三條第一項之規定，裁處
    異議人罰鍰新台幣六百元，並記違規點數一點之事實，有臺
    北市警察局警北市警交大字第Ａ００ＷＢ六三五五號舉發違
    反道路交通管理事件通知單、原處分機關裁決書等件為證。
(二)抗告人雖堅詞否認有何違規事實云云。惟按交通勤務警察或
    依法令執行交通稽查任務人員，開單舉發違反道路交通管理
    處罰條例所列之違規事實，經公路主管機關或警察機關所為
    之裁決處罰，本質上為行政處分，係公務員基於職務上權力
    ，依法就特定之具體事件所為，並具有公法上效果之單方行
    政行為。而根據公務員為公法上行為具有公信力之原則，該
    行政處分當可被推定為真正，且其據以依法處分之事實認定
    ，亦應可推定為正確無誤，故本此公信原則，立法者乃賦予
    行政機關違反道路交通事件統一裁罰基準及處理細則等相關
    規定，使交通勤務警察或依法令執行交通稽查任務人員得當
    機處分，以達成維護交通秩序及公共安全之行政目的。從而
    ，交通違規行政爭訟之舉證責任原理，非如刑事案件中，應
    超越任何合理懷疑始可為有罪判決者之嚴格程度，而係應與
    民事訴訟之舉證責任原理相類似，亦即，基本上應就行政機
    關與人民所各自主張有利於己之事實，分配其應盡之舉證責
    任，而非逕予適用刑事訴訟法上之「無罪推定」原則，此觀
    諸行政訴訟法第一百三十六條，規定行政訴訟程序準用民事
    訴訟法第二百七十七條舉證責任分配原則之立法意旨，即可
    明瞭。
(二)查抗告人於上開時間駕駛車牌號碼七五六一－ＣＦ，行經台
    北市○○○路與鄭州路交岔路口，因「違反禁止左轉標誌左
    轉」，經警攔停當場掣單舉發有道路交通管理處罰條例第四
    十八條第一項第二款之違規，並將該舉發違反道路交通管理
    事件通知單交由抗告人本人當場簽收，此有前揭舉發單一份
    在卷可稽（見原審卷第十四頁），顯見抗告人於斯時並未否
    認有該違規事實存在。嗣抗告人向原審法院聲明異議，指稱
    「受舉發地點之延平北路與鄭州路交岔路口，於雙向車道上
    未設有禁止左轉標誌」，經原審法院依台北市政府警察局大
    同分局九十七年六月二日北市警同分交字第０九七三一二一
    五０００號函及其所附現場圖及現場照片等證據（見原審卷
    第十五至十八頁），認定抗告人於前述之時、地有違規事實
    無誤，而為駁回抗告人之聲明異議，是抗告人原就「九十七
    年一月十日十七時二十四分許，駕駛車牌號碼七五六一－Ｃ
    Ｆ，行經台北市○○○路與鄭州路交岔路口，違反禁止左轉
    標誌左轉」之系爭違規事實，亦未爭執，惟經原審駁回其聲
    明異議後，抗告人不服提出抗告於本院時，堅詞否認有何違
    規行為並改稱「受舉發當時僅係『預備左轉』，違規行為應
    屬未遂」云云，要屬飾卸之詞，不足採信，其違規事實堪認
    無訛。從而原法院駁回抗告人之聲明異議，於法尚無不合。
(三)末按道路交通管理處罰條例所謂法院受理交通案件，準用刑
    事訴訟法之規定，法律上所謂之準用，並非全部援用，僅在
    性質相同之範圍內始得比附援引，交通違規事件性質上為行
    政處分，其本質上與刑事案件自有不同，刑事訴訟法就犯罪
    證據採嚴格證明主義，自與行政秩序罰之交通違規裁罰本質
    不合，自非全盤得以準用。此由道路交通案件處理辦法第十
    七條第一項規定：「交通法庭對於聲明異議案件，除有特殊
    情形外，應於收到該案卷宗十五日內裁定之。」，第十六條
    規定：「交通法庭就聲明異議之案件，必要時，得訊問受處
    分人及其他關係人，並得傳喚證人，命行鑑定，實施勘驗。
    」，第二十六條規定：「抗告程序除準用刑事訴訟法有關規
    定外，並準用前章之規定。」，可知法院對於道路交通案件
    抗告之案件需於必要時始得為訊問受處分人及其他關係人，
    並得傳喚證人等程序，如認為證據已明，亦可毋庸為訊問或
    為其他程序。經本院綜合各項事證判斷，認為本件案情已明
    ，應無再行傳訊證人進行對質之必要，至抗告人雖另於抗告
    狀內聲請准予閱覽本件現場圖，但查道路交通案件處理辦法
    第二十六條規定：「抗告程序除準用刑事訴訟法有關規定外
    ，並準用前章之規定」而依道路交通案件處理辦法及刑事訴
    訟法，並無允許抗告人得聲請閱覽卷宗之規定（依刑事訴訟
    法第三十三條及第三十八條，僅准許被告之辯護人或代理人
    、自訴人之代理人有檢閱卷宗及證物之權限），則抗告人之
    聲請自難准許，附此敘明。。
四、綜上所述，本件抗告人於前述時、地有「違反禁止左轉標誌
    左轉」之事實，堪以認定。原審認原處分機關依處罰條例第
    四十八條第一項第二款、第六十三條第一項第一款之規定，
    裁處抗告人罰鍰六百元，並記違規點數一點，於法並無違誤
    ，因而裁定駁回抗告人之異議，本院核其認事用法均無不合
    ，抗告人指摘原裁定不當，為無理由，應予駁回。
五、據上論結，應依道路交通案件處理辦法第二十六條，刑事訴
    訟法第四百十二條，裁定如主文。
中    華    民    國    97    年    10    月    15    日
                  刑事第三庭  審判長法  官  陳義仲
                                    法  官  蔡勝雄
                                    法  官  蘇清水
以上正本證明與原本無異。
不得再抗告。
                                    書記官  蔡蘭櫻
中    華    民    國    97    年    10    月    15    日


司法院資訊處製作；財團法人民間司法改革基金會備份。
